【裁判字號】    88,簡上,201
【裁判日期】    890523
【裁判案由】    就業服務法
【裁判全文】
臺灣板橋地方法院刑事判決                        八十八年度簡上字第二０一號
    上  訴  人  臺灣板橋地方法院檢察署檢察官
    被      告  乙○○
右上訴人因被告違反就業服務法案件，不服本院板橋簡易庭八十八年度板簡字第一三
八號，中華民國八十八年八月五日所為第一審簡易判決（聲請簡易判決處刑案號：八
十七年度偵字第二五二五六號及移送併案審理案號：八十七年度偵字第二六九五五號
），提起上訴，本院管轄第二審之合議庭判決如左：
    主  文
上訴駁回。
    事  實
一、乙○○係設於台北縣深坑鄉○○路二八號「夢鄉西點麵包店」負責人，明知外國
    人未經雇主申請許可，不得在中華民國境內工作，而未經許可，亦不得聘僱許可
    失效之外國人，竟於民國八十七年七月二十三日起，以每月薪資新台幣（下同）
    一萬八千元之代價，經由翁雅茂媒介（業經本院板橋簡易庭判處拘役五十八日確
    定），未經許可聘僱許可失效之菲律賓人ＣＡＲＢＯＮＮＥＬ  ＧＥＲＡＬＤ－
    ＩＮＥ（原審判決於『Ｅ』誤載為『Ｇ』）ＡＣＤＳ（原係由謝松蒼於八十六年
    七月二十四日所申請合法聘僱，聘僱許可期間於八十六年七月二十四日至八十七
    年七月二十三日，於八十七年六月二十八日逃逸，嗣經行政院勞工委員會於八十
    七年七月九日以台八十七勞職外字第０四七二九六０號函自八十七年七月一日撤
    銷該外勞之受僱許可），在台北縣鶯歌鎮○○街九四號「夢鄉西點麵包店」從事
    清洗之工作。嗣於同年八月十七日二十二時許，為警於台北市○○路二九巷一之
    一號查獲乙○○聘僱之上開菲律賓籍人士，始悉上情。
二、案經台北市政府警察局大同分局報請臺灣士林地方法院檢察署呈請臺灣高等法院
    檢察署檢察長核轉臺灣板橋地方法院檢察署檢察官偵查聲請簡易判決處刑，及經
    臺灣板橋地方法院檢察署併案移送審理。
    理  由
一、右揭犯罪事實，業據被告乙○○於警訊及偵審中坦承不諱，核與證人即媒介該名
    外勞之翁雅茂於警訊及偵查中；證人即亦於右開鶯歌鎮○○街九四號製作麵包而
    係被告之弟之廖登源於警訊中；證人乙○○所僱用之上開菲律賓人於警訊中供述
    情節相符，且該外籍勞工係於八十七年六月二十八日逃逸，有附卷之居留外僑作
    業外勞詳細資料可考，其原係由謝松蒼於八十六年七月二十四日申請聘僱，經行
    政院勞工委員會於八十七年七月九日以台八十七勞職外字第０四七二九六０號函
    自八十七年七月一日撤銷該外勞之受僱許可，此業經本院簡易庭向行政院勞工委
    員會函查屬實，並有該會職業訓練局八十八年二月二十六日八十八職外字第七二
    ０二六二號函在卷可按，是該名外勞係屬許可失效之外國人無訛，此外復有外僑
    居留證、台北市政府警察局外事室涉外案件涉案人（見證人）陳述用紙、外僑入
    出境資案檔查詢、台北縣政府營利事業登記證各乙紙附卷可稽，本件事證明確，
    被告犯行堪予認定。
二、按外國人未經雇主申請許可，不得在中華民國境內工作，且雇主不得聘僱許可失
    效之外國人，此均為八十一年五月八日公佈施行之就業服務法第四十二條及第五
    十三條第一款所明定。查被告乙○○聘僱許可失效之前開菲律賓人一人，係違反
    上開第五十三條第一款聘僱許可失效之外國人之規定，應依同法第五十八條第一
    項前段論科。至臺灣板橋地方法院檢察署移送併案審理之八十七年度偵字第二六
    九五五號偵查案件（未據函文，係併與本件偵查起訴之八十七年度偵字第二五二
    五六號偵查卷移送本院板橋簡易庭），與本件起訴事實相同，為事實同一之案件
    ，本院自得併予審理，附此敘明。原審以被告罪證明確，適用刑事訴訟法第四百
    四十九條第一項，就業服務法第五十三條第一款、第五十八條第一項前段，刑法
    第十一條前段、第四十一，罰金罰鍰提高標準條例第二條，科處被告拘役三十日
    ，並諭知易科罰金之折算標準，其認事用法，均無不當，應予維持。
三、公訴人之上訴意旨略以：被告乙○○於本件判決前之八十八年六月起雇用非法外
    勞三人（公訴人誤載為二人），從事雜工之工作，前開犯行與原判決認定之事實
    ，時間緊接，構成要件相同，顯係基於概括犯意為之，有連續犯之裁判上一罪關
    係，依審判不可分原則，該案應為起訴效力所及，原審未及斟酌審判，難認原判
    決允當，爰依刑事訴訟法第三百四十四條第一項、第三百六十一條提起上訴，請
    求撤銷原判決，另為適當之判決云云，而將臺灣板橋地方法院檢察署八十八年度
    偵字第二０五九八號卷移送本院併辦。惟按連續犯之所謂出於概括之犯意，必須
    其多次犯罪行為自始均在一個預定犯罪計劃以內，出於主觀上始終同一犯意之進
    行，若途中另有新犯意發生，縱所犯為同一罪名，就非連續其初發的意思，即不
    能成立連續犯，最高法院七十年台上字第六二九六號著有判例。經查：本案被告
    未經許可聘僱許可失效之外國人之犯罪時間係於八十七年七月二十三日，與公訴
    人上訴意旨所指被告聘僱許可失效之外國人之犯罪時間係於八十八年六月間，時
    間相距逾十一月之久，在後之聘僱許可失效之外國人自非被告於八十七年七月二
    十三日聘僱許可失效之外國人時所得預見，而難認二次犯罪係在同一預定犯罪計
    劃內，出於主觀上始終同一之犯意之進行；揆諸首揭判例意旨，尚難認係連續犯
    。公訴人上訴意旨以被告後犯之聘僱許可失效之外國人行為，依審判不可分原則
    ，應為本案起訴效力所及等語，指摘原判決不當，並無理由，應予駁回。此部分
    卷證應退回臺灣板橋地方法院檢察署檢察官另為處理。
四、再臺灣板橋地方法院檢察署以八十九年三月十三日甲○金射八九偵字第三七九七
    號函移送本院併案審理之八十九年度偵字第三七九七號偵查卷，其移送意旨略以
    ：被告乙○○又於八十八年十月間，聘僱許可失效之外國人六人，而被告前開犯
    行與本件犯罪時間緊接，所犯罪名同一，顯係基於概括犯意為之，屬裁判上一罪
    之連續犯關係，請併予審判云云。惟查，本案被告未經許可聘僱許可失效之外國
    人之犯罪時間係於八十七年七月二十三日，已如前述，與移送併辦意旨所指被告
    聘僱許可失效之外國人之犯罪時間係於八十八年十月間，時間相距達十四月之久
    ，且被告亦自承：伊係製作麵包提供給學校師生食用，學校放寒、署假期間，伊
    即休息，甫於八十八年十月開始製作麵包，因工作人手不夠，需要員工，始又聘
    僱外勞，伊於八十七年七月聘僱外勞後並無打算時常聘僱外勞等語在卷（詳本院
    八十九年五月九日審理筆錄），顯見被告於八十八年十月間，因工作需要，急需
    員工，始另行起意聘僱許可失效之外國人，自難認此二犯罪係在同一預定犯罪計
    劃內，而出於主觀上始終同一犯意之進行，依上開判例說明，尚不得認係連續犯
    ，是與本件即無何裁判上一罪之關係，而既未據起訴，本院自屬無從究辦，亦應
    退回該署更為適法之處置。
據上論斷，應依刑事訴訟法第四百五十五條之一第一項、第三項、第三百六十八條，
判決如主文。
本案經檢察官賴惠慈到庭執行職務。
中      華      民      國      八十九      年     五     月   二十三   日
                                    臺灣板橋地方法院刑事第四庭
                                        審判長法  官  許仕楓
                                              法  官  陳恒寬
                                              法  官  游秀雯
右正本證明與原本無異。
不得上訴。
                                              書記官  薛慧茹
中      華      民      國      八十九      年     五     月    三十    日
附錄本案論罪科刑法條全文：
就業服務法第五十三條：
雇主不得有左列行為：
一、聘僱或留用未經許可或許可失效之外國人。
二、以本人名義聘僱外國人為他人工作。
三、未經許可聘僱或留用他人所申請聘僱之外國人。
四、指派所聘僱之外國人從事申請許可以外之工作。
就業服務法第五十八條：
違反第五十三條第一款、第二款或第三款規定，其聘僱或留用之人數為一人者，處六
月以下有期徒刑、拘役或科或併科新台幣九萬元以下罰金；其聘僱或留用人數為二人
以上者，處三年以下有期徒刑、拘役或科或併科新台幣三十萬元以下罰金。
法人之代表人、法人或自然人之代理人、受雇人或其他從業人員，因執行業務犯前項
之罪者，除處罰其行為人外，對該法人或自然人亦科以前項之罰金。


司法院資訊處製作；財團法人民間司法改革基金會備份。
